【裁判字號】    99,上訴,728
【裁判日期】    990706
【裁判案由】    違反毒品危害防制條例
【裁判全文】
臺灣高等法院高雄分院刑事判決         99年度上訴字第728號
上  訴  人
即  被  告  乙○○
選任辯護人  顏宏斌  律師
上列上訴人因違反毒品危害防制條例案件，不服臺灣高雄地方法
院98年度訴字第1512號中華民國99年3 月4 日第一審判決（起訴
案號：臺灣高雄地方法院檢察署98年度偵字第6882、7053、2349
7 號），提起上訴，本院判決如下：
    主  文
原判決關於乙○○販賣第三級毒品暨定執行刑部分均撤銷。
乙○○販賣第三級毒品，處有期徒刑參年，扣案如附表編號1 至
編號5 及編號12所示之第三級毒品愷他命暨其包裝袋、編號6 至
編號10所示之物，均沒收之；未扣案之販賣第三級毒品所得新臺
幣貳仟捌佰元沒收，如全部或一部不能沒收時，以其財產抵償之
。
    事  實
一、乙○○明知愷他命係毒品危害防制條例所列管之第三級毒品
    ，未經許可，不得擅自販賣及持有，竟意圖營利，基於販賣
    第三級毒品愷他命之犯意，於民國98年2 月20日21時許，以
    公共電話撥打真實姓名年籍不詳，綽號「阿賢」成年男子之
    行動電話，與「阿賢」約定以新臺幣（下同）24萬元之代價
    販入第三級毒品愷他命1 公斤，「阿賢」遂於98年2 月21日
    凌晨1 時許，委託真實姓名年籍不詳之成年人，將約略1 公
    斤之第三級毒品愷他命（毛重約1450公克，因受潮故較原約
    定重量為重））送至高雄市前鎮區○○○街87巷巷口交予乙
    ○○。乙○○取得上開愷他命後，於98年2 月24日上午8 時
    許，在高雄市前鎮區○○○街87巷23號住處，以2,800 元之
    價格，販賣約略10公克之第三級毒品愷他命予金益鋒而完成
    交易。嗣於同日上午8 時35分許，經警持搜索票，在乙○○
    上開住處當場查獲乙○○及金益鋒，並扣得乙○○所有如附
    表編號1 至編號5 所示之第三級毒品愷他命（純質淨重1251
    .357公克）、其所有供犯販賣第三級毒品所用如附表編號6
    至編號10所示之物、其所有門號分別為0000000000號、0000
    000000號、0000000000號之行動電話3 支（各含SIM 卡1 枚
    ）等物；在金益鋒身上扣得其所有如附表編號12所示之第三
    級毒品愷他命2 包（純質淨重共8.977 公克），而查悉上情
    。
二、案經行政院海岸巡防署南部地區巡防局及高雄縣政府警察局
    移送臺灣高雄地方法院檢察署檢察官偵查起訴。
    理  由
壹、證據能力部分
一、按被告以外之人於偵查中向檢察官所為陳述，除顯有不可信
    之情況者外，得為證據，刑事訴訟法第159 條之1 第2 項定
    有明文。查證人金益鋒於檢察官偵查時所為陳述，業經其於
    供前具結，有證人結文附卷可稽，其於偵查中之陳述，客觀
    上並無顯不可信之情況，且已經原審傳訊到庭行交互詰問，
    是上開證人於偵查中之證詞自有證據能力。
二、按刑事訴訟法第159 條之5 明定：「被告以外之人於審判外
    之陳述，雖不符前4 條之規定，而經當事人於審判程序同意
    作為證據，法院審酌該言詞陳述或書面陳述作成時之情況，
    認為適當者，亦得為證據。」、「當事人、代理人或辯護人
    於法院調查證據時，知有第159 條第1 項不得為證據之情形
    ，而未於言詞辯論終結前聲明異議者，視為有前項之同意」
    。查證人金益鋒於警詢之陳述，被告、辯護人及檢察官均同
    意作為證據，而上開陳述係依法取得，且當時並無外在壓力
    、人情干擾等情事，係屬出於其任意性之陳述，本院認做為
    證據為屬適當，是上開證人於警詢所為陳述，有證據能力。
貳、實體部分
一、訊據上訴人即被告乙○○就上開事實，於98年2 月24日警詢
    、偵查及本院審理時均坦承不諱，核與證人金益鋒於98年2
    月24日警詢、同日偵查中證述：「查扣之愷他命係我以2,80
    0 元向被告乙○○購買」等情相符（見警1 卷第16頁、偵1
    卷第11頁）。另被告經扣案如附表編號1 至編號5 所示之粉
    末5 包，經鑑驗為屬第三級毒品愷他命（純質淨重共1251.3
    57公克）；金益鋒身上扣得其所有如附表編號12所示之粉末
    2 包，經送鑑定結果，係屬第三級毒品愷他命（純質淨重共
    8.977 公克），此有高雄醫學大學附設中和紀念醫院98年3
    月10日檢驗報告2 紙在卷足佐（見偵1 卷第23-24 頁）。又
    邇來政府為杜絕毒品氾濫，毒害人民甚深，再三宣導教民眾
    遠離毒品、媒體之報導既深且廣，對於毒品之禁絕，應為民
    眾所熟悉。又政府對於查緝施用、轉讓及販賣毒品無不嚴格
    執行，且販賣毒品罪更係重罪，設若無利可圖，衡情一般持
    有毒品者，當不致輕易將持有毒品交付他人。被告上開販賣
    愷他命之所為確有從中賺取差額利潤以牟利，至為灼然。是
    本案被告上開自白與事實相符，事證明確，犯行洵堪認定，
    應予依法論科。
二、論罪科刑部分：
  (一)新舊法比較：被告行為後，毒品危害防制條例第4 條、第17
    條均已於98年5 月20日修正公布，茲比較如下：
  1.被告行為時之毒品危害防制條例第4 條第3 項原係規定：「
    製造、運輸、販賣第三級毒品者，處5 年以上有期徒刑，得
    併科新臺幣5 百萬元以下罰金」，修正後則規定：「製造、
    運輸、販賣第三級毒品者，處5 年以上有期徒刑，得併科新
    臺幣7 百萬元以下罰金」，則修正後之規定，就得併科之罰
    金顯已提高，應以被告行為時之規定對被告較為有利。
  2.上開毒品危害防制條例於98年5 月20日修正公布後，於第17
    第2 項增列「犯第4 條至第8 條之罪於偵查及審判中均自白
    者，減輕其刑」之規定，因本案被告於偵查及本院審判中均
    自白犯罪，是以修正後之規定對被告較為有利，應適用修正
    後之同條例第17條規定論處。
  3.依最高法院27年上字第2615號判例：「犯罪在刑法施行前，
    比較裁判前之法律孰為有利於行為人時，應就罪刑有關之一
    切情形，比較其全部之結果，而為整個之適用，不能割裂而
    分別適用有利益之條文」之見解，綜上全部比較結果，本件
    情形，顯以修正後之規定較有利於被告，應一體適用裁判時
    即現行法之規定，予以論處。
  (二)核被告所為，係犯毒品危害防制條例第4 條第3 項販賣第三
    級毒品罪。被告販賣愷他命而持有之低度行為，應為其販賣
    之高度行為所吸收，不另論罪。被告就販賣第三級毒品犯行
    ，於偵查及本院審理中均自白犯罪（見警1 卷第13頁、偵1
    卷第6 頁、本院卷第70頁），應依毒品危害防制條例第17條
    第2 項之規定減輕其刑。
  (三)原審據以論處被告罪刑，固非無見；惟：按【98年5 月20日
    修正公布之毒品危害防制條例第17條第2 項關於「犯第4條
    至第8 條之罪於偵查及審判中均自白者，減輕其刑。」之規
    定，旨在獎勵犯罪人之悛悔，同時使偵查或審判機關易於發
    現真實，以利毒品查緝，俾收防制毒品危害之效；故不論該
    被告之自白，係出於自動或被動、簡單或詳細、一次或多次
    ，並其自白後有無翻異，苟其於偵查及審判中均有自白，即
    應依法減輕其刑】（最高法院98年度台上字第6928號刑事判
    決參照）。本件被告於原審審理中雖否認有上開販賣第三級
    毒品愷他命之犯行，惟其於本院審理中已坦承犯行，依上開
    規定及說明，應依法減輕其刑，原審未及審究，尚有未合。
    被告上訴意旨以願坦承犯行，請求依法減輕其刑，為屬有據
    ，自應由本院將原判決關於被告販賣第三級毒品有罪部分暨
    定執行刑部分撤銷改判。
  (四)爰審酌被告正值壯年，不思以正途取財，明知愷他命經公告
    列為第三級毒品，竟仍販賣愷他命供人施用以牟利，戕害他
    人身心健康，危害社會風氣，犯後於原審雖否認犯行，然於
    本院審理時已知悔悟而坦承犯行，並兼衡其犯罪動機、目的
    、手段、所生損害及犯後態度等一切情狀，量處如主文所示
    之刑，以資懲儆。
  (五)沒收部分：
  1.按依毒品危害防制條例第18條第1 項前段之規定，應予沒收
    銷燬之毒品，以經查獲之第一、二級毒品為限。又毒品依其
    成癮性、濫用性及對社會危害性，共分為四級，上開條例並
    就製造、運輸、販賣、意圖販賣而持有、以非法方法使人施
    用、引誘他人施用及轉讓不同等級之毒品等行為，分別定其
    處罰。至施用或持有第三、四級毒品，因其可罰性較低，故
    未設處罰之規定，僅就施用及持有第一、二級毒品科以刑罰
    。然鑑於第三、四級毒品均係管製藥品，特於同條例第11條
    之1 明定無正當理由，不得擅自持有；第18條第1 項後段復
    規定查獲之第三、四級毒品，無正當理由而擅自持有者，沒
    入銷燬之。從而，依同條例第18條第1 項後段應沒入銷燬之
    毒品，專指查獲施用或持有之第三、四級毒品而言；倘係查
    獲製造、運輸、販賣、意圖販賣而持有、以非法方法使人施
    用、引誘他人施用或轉讓第三、四級毒品，既屬同條例相關
    法條明文規定處罰之犯罪行為，即非該條項應依行政程式沒
    入銷燬之範圍。又同條例第19條第1 項所定「供犯罪所用或
    因犯罪所得之物」，係指犯第4 條至第9 條、第12條、第
    13條或第14條第1 項、第2 項之罪所用或所得之物，不包括
    毒品本身在內，是尚不得援用此項規定為第三、四級毒品之
    沒收依據。再同條例對於查獲之製造、運輸、販賣、意圖販
    賣而持有、以非法方法使人施用、引誘他人施用及轉讓第三
    、四級毒品之沒收，並無特別規定，如其行為已構成犯罪，
    則該毒品即屬不受法律保護之違禁物，應回歸刑法之適用，
    依刑法第38條第1 項第1 款之規定沒收之，始為適法（最高
    法院96年台上字第727 號判決可資參照）。
  2.查扣案被告所有如附表編號1 至編號5 所示之白色粉末；扣
    得金益鋒所有如附表編號12所示之白色粉末，經鑑定結果，
    均確屬毒品危害防制條例第2 條第2 項第3 款所稱之第三級
    毒品愷他命，已如前述，為被告販賣第三級毒品之物，為違
    禁物，不問屬於犯人與否，應俱依刑法第38條第1 項規定，
    不問屬於犯人與否，併宣告沒收。又上揭毒品之包裝袋因直
    接包覆該毒品，其上顯留有該毒品之殘渣，衡情自難與之析
    離，當應整體視之為毒品，均併予宣告沒收，至鑑驗耗損之
    毒品愷他命既已滅失，自無庸為沒收之諭知。再扣案如附表
    編號6 至編號9 所示之物，均為被告乙○○所有，業據其於
    原審準備程序時供陳在卷（見原審1 卷第28頁），分別係為
    供除濕、分裝毒品愷他命所用，係供犯販賣第三級毒品所用
    ，應俱依毒品危害防制條例第19條第1 項之規定，併宣告沒
    收。而附表編號10所示之夾鏈袋1 包為被告所有，業據其於
    原審供陳在卷，係預備供分裝愷他命使用，應依刑法第38條
    第1 項第2 款規定，宣告沒收。再被告販賣第三級毒品所得
    之交易價金2,800 元，雖未扣案，惟係被告販賣第三級毒品
    所得之財物，應依毒品危害防制條例19條第1 項規定宣告沒
    收，如全部或一部不能沒收時，以其財產抵償之。
  3.至扣案之被告所有門號分別為0000000000號、0000000000號
    、0000000000號之行動電話3 支（各含SIM 卡1 枚），均無
    證據證明係供被告犯本案所用或所得之物，且皆非違禁物，
    爰俱不為沒收之諭知，併此敘明。
參、同案被告金益鋒所犯持有二級毒品罪部分，經原審為有罪判
    決後，未據上訴，業已確定。同案被告甲○○所犯持有二級
    毒品罪部分，經原審為有罪判決後，於本院審理中已撤回上
    訴而確定。被告乙○○所犯轉讓第三級毒品及持有二級毒品
    罪部分，經原審為有罪判決後，未據上訴，業已確定，均不
    再論列，併予敘明。
據上論結，應依刑事訴訟法第369 條第1 項前段、第364 條、第
299 條第1 項前段，毒品危害防制條例第4 條第3 項、第17條第
2 項、第19條第1 項，刑法第2 條第1 項、第11條、第38條第1
項第1 款、第2 款，判決如主文。
本案經檢察官許月雲到庭執行職務。
中    華    民    國    99    年    7     月    6     日
                  刑事第一庭    審判長法  官  周賢銳
                                      法  官  徐美麗
                                      法  官  施柏宏
以上正本證明與原本無異。
如不服本判決應於收受本判決後10日內向本院提出上訴書狀，其
未敘述上訴理由者，並得於提起上訴後10日內向本院補提理由書
狀（均須按他造當事人之人數附繕本）「切勿逕送上級法院」。
中    華    民    國    99    年    7     月    6     日
                                      書記官  魏文常
 附  表：
┌──┬───────────┬────────────────┐
│編號│物    品     名     稱│數                            量│
├──┼───────────┼──────┬─────────┤
│ 1  │愷他命（Ketamine）    │1 包，毛重約│毛重共約1440公克，│
│    │                      │1240公克    │驗前淨重：1390.397│
│    │                      │            │公克，驗後淨重：13│
├──┼───────────┼──────┤90.339公克，純度：│
│ 2  │愷他命（Ketamine）    │1 包（內含23│百分之玖拾，純質  │
│    │                      │小包），毛重│淨重：1251.357公克│
│    │                      │約20公克    │。                │
│    │                      │            │                  │
├──┼───────────┼──────┤                  │
│ 3  │愷他命（Ketamine）    │1 包，毛重約│                  │
│    │                      │105 公克    │                  │
│    │                      │            │                  │
├──┼───────────┼──────┤                  │
│ 4  │愷他命（Ketamine）    │1 包，毛重約│                  │
│    │                      │50公克      │                  │
├──┼───────────┼──────┤                  │
│ 5  │愷他命（Ketamine）    │1 包，毛重約│                  │
│    │                      │25公克      │                  │
├──┼───────────┼──────┴─────────┤
│ 6  │塑膠盤                │1 個（盛裝編號1愷他命使用）。   │
├──┼───────────┼────────────────┤
│ 7  │空香菸盒              │1 個（盛裝編號2 愷他命使用）。  │
├──┼───────────┼────────────────┤
│ 8  │塑膠杓                │1 個。                          │
├──┼───────────┼────────────────┤
│ 9  │除濕機（FRIGIDAIRE）  │1 臺。                          │
├──┼───────────┼────────────────┤
│ 10 │夾鏈袋                │1 包。                          │
├──┼───────────┼────────────────┤
│ 11 │ＭＤＭＡ              │計100 顆，毛重共約165 公克（原審│
│    │                      │已判決確定）                    │
├──┼───────────┼────────────────┤
│ 12 │愷他命（Ketamine）    │計貳包，毛重共約9 公克，驗前淨重│
│    │                      │：9.45公克，驗後淨重：9.32公克，│
│    │                      │純度：百分之玖拾伍，純質淨重：  │
│    │                      │8.977 公克。                    │
└──┴───────────┴────────────────┘
附錄本件判決論罪科刑法條：
毒品危害防制條例第4條
製造、運輸、販賣第一級毒品者，處死刑或無期徒刑；處無期徒
刑者，得併科新臺幣 2 千萬元以下罰金。
製造、運輸、販賣第二級毒品者，處無期徒刑或 7 年以上有期
徒刑，得併科新臺幣 1 千萬元以下罰金。
製造、運輸、販賣第三級毒品者，處 5 年以上有期徒刑，得併
科新臺幣 7 百萬元以下罰金。
製造、運輸、販賣第四級毒品者，處 3 年以上 10 年以下有期
徒刑，得併科新臺幣 3 百萬元以下罰金。
製造、運輸、販賣專供製造或施用毒品之器具者，處 1 年以上
7 年以下有期徒刑，得併科新臺幣 1 百萬元以下罰金。
前五項之未遂犯罰之。修正前毒品危害防制條例第4條

司法院資訊處製作；財團法人民間司法改革基金會備份。
